臺灣高等法院刑事判決　　　　　 100年度重上更(二)字第53號
上　訴　人　臺灣板橋地方法院檢察署檢察官
上　訴　人
即　被　告　盧志男
選任辯護人　黃重鋼律師
　　　　　　林詠嵐律師
上列上訴人因被告違反毒品危害防制條例案件，不服臺灣板橋地
方法院94年度訴字第2067號，中華民國95年3月31日第一審判決
（起訴案號：臺灣板橋地方法院檢察署94年度偵字第9133號），
提起上訴，判決後，經最高法院第二次發回，本院判決如下：
    主  文
原判決撤銷。
盧志男意圖販賣而持有第一級毒品，累犯，處有期徒刑拾壹年。
    事  實
一、盧志男前於民國92年間，因脫逃案件，經臺灣板橋地方法院
    以92年度易字第2103號判決判處有期徒刑3月，如易科罰金
    ，以銀元3百元折算1日確定，92年12月29日執行完畢。
二、詎盧志男猶不知悔改，明知毒品海洛因、甲基安非他命，分
    別屬毒品危害防制條例第2條第2項第1款規定之第一級毒品
    （下簡稱：海洛因）、及同條項第2款規定之第二級毒品（
    下簡稱：甲基安非他命），不得持有及意圖販賣而持有，竟
    於民國92年5月26日14時許之前某日時起，在其當時位於新
    北市土城區（原臺北縣土城市○○○路○段54巷8號住居處，
    意圖販賣而持有經分裝之海洛因24包（合計淨重91.42公克
    、純度68.08%、純質淨重62.24公克、包裝重6.76公克）及
    甲基安非他命14包（合計淨重437.56公克，嗣因鑑定取其中
    0.13公克鑑定用罄，驗餘淨重437.43公克、包裝重12.82公
    克）。嗣於94年5月26日14時許，經警持法官簽發之搜索票
    至其上開住處查獲，並扣得其意圖供販賣而持有之上揭海洛
    因24包、甲基安非他命14包。
三、案經臺北市政府警察局北投分局移送臺灣板橋地方法院檢察
    署檢察官偵查起訴
    理  由
壹、相關證據證據能力之說明：
    因上訴人即被告盧志男及其辯護人對於被告於本案被查獲之
    過程並無爭執，僅辯稱：被告就持有之毒品，主觀上無販賣
    之意圖等語，是檢察官、被告及其辯護人於本院準備程序及
    審判程序，對於本判決引用作為積極證據之各項供述證據及
    文書證據（此文書證據係指如照片等有物證性質之證據）之
    證據能力，均未予爭執（見本院上訴字卷第75頁、本院更(一)
    緝字卷第103至103之1、115頁、本院更(二)卷第34頁背面、37
    頁背面），且經本院於本次審判程序分別提示並告以要旨，
    踐行調查證據程序，被告及辯護人均未於言詞辯論終結前就
    該等證據之證據能力聲明異議，本院審酌該等供述證據或文
    書證據，無信用性過低或違法取得之疑慮，認為適當，其中
    供述證據部分，依刑事訴訟法第159條之5第2項、第1項規定
    規定，有證據能力，文書證據部分，因與本案有關連性，亦
    有證據能力（卷附之扣案海洛因毒品、甲基安非他命毒品之
    鑑定報告，因係臺灣高等法院檢察署檢察長概括選任之鑑定
    機關所為之鑑定，仍屬受檢察官囑託鑑定機關依刑事訴訟法
    第206條所出具之鑑定報告，係刑事訴訟法第159條第1項規
    定之「法律另有規定」，屬傳聞證據之例外，亦有證據能力
    ）。
貳、認定犯罪事實所憑之證據及理由：
一、訊據上訴人即被告盧志男對於其持有上開24包海洛因、14包
    甲基安非他命，為警查獲之事實，固坦承不諱，惟否認有何
    意圖販賣而持有之犯行，辯稱：該等海洛因、甲基安非他命
    是我於被查獲前一天，在土城中央路住處，以44萬元之代價
    ，向綽號「阿豐」之人取得者，「阿豐」原欠我15萬元，「
    阿豐」又要向我借錢，我不借他，「阿豐」才拿扣案毒品賣
    我44萬元，我就再給「阿豐」29萬元，隔天就被警察查獲，
    我拿到毒品都是要供自己施用的，並沒有要賣給任何人，也
    沒有人要向我買毒品云云。
二、本案經警於上揭時間，持法官簽發之搜索票，在被告上開住
    處，查獲扣得海洛因24包、甲基安非他命14包之事實，為被
    告自承在卷，並有搜索扣押筆錄、扣押物品目錄表各1份、
    扣案物品照片在卷可稽（見94年度偵字第9133號卷＜下簡稱
    ：偵字第9133號卷＞(一)第28至30、36至39頁）。而扣案之海
    洛因24包，經送法務部調查局鑑定結果，證實確含毒品海洛
    因成分，合計淨重91.42公克、純度68.08%、純質淨重62.24
    公克、包裝重6.76公克之事實，有法務部調查局94年9月5日
    調科壹字第060010129號鑑定通知書1份在卷可憑（見偵字第
    9133號卷(二)第228頁）。扣案之甲基安非他命14包，經送內
    政部警政署刑事警察局（下簡稱：刑事警察局）鑑定，其結
    果為：「一、送驗證物：編號001，安非他命（毛重442公克
    、淨重428公克），經檢視共14包，本局分別予以編號1至14
    。二、編號1至14：經檢視均為白色晶體，外觀型態均相似
    ，隨機抽取編號3鑑定。(一)驗前總毛重450.38公克【包裝塑
    膠袋總重約12. 82公克】。(二)編號3：1、淨重17.21公克，
    取0.13公克鑑定用罄，餘17.08公克。2、測得第二級毒品甲
    基安非他命成分。3、測得甲基安非他命之純度約為96.8%。
    」有刑事警察局94年7月6日刑鑑字第0940095215號鑑定書1
    紙在卷足稽（見偵字第9133號卷(二)第209頁）。查：(1)刑事
    警察局上開鑑定書所記載之「編號001，安非他命（毛重442
    公克、淨重428公克）」，顯係本案查獲機關即臺北市政府
    警察局北投分局光明派出所之警員以該所秤重儀器所測得之
    數據，並載明於送鑑證物上，此見卷附之被告警詢筆錄、扣
    押物品目錄表、扣押物品清單（見偵字第9133號卷(一)第7、3
    9、173頁）所記載之扣案14包甲基安非他命之毛重及淨重，
    均各為毛重442公克、淨重428公克，即可明瞭，刑事警察局
    鑑定書記載：「送驗證物：編號001，安非他命（毛重442公
    克、淨重428公克）」等字，係在表明送驗機關就送鑑證物
    所提供之數據為何，以示同一性；而刑事警察局鑑定人員以
    該局秤重儀器秤重該14包甲基安非他命之結果，則為上開鑑
    定書所載之總毛重450.38公克，包裝塑膠袋總重約12.82公
    克，若以該毛重450.38公克，扣除包裝塑膠袋總重12.82公
    克，則刑事警察局之秤重儀器所測得之扣案14包甲基安非他
    命之淨重應為437.56公克，此由上引鑑定書之前後文脈，亦
    可得知。按毒品秤重，因各機關所使用秤重儀器之精確度不
    同，並涉及操作儀器人之熟練及認真仔細之程度，不同機關
    以不同儀器對相同物品秤重，其結果會有差異，在毒品案件
    實務上屢見不鮮（就上揭海洛因24包，地方警察機關之秤重
    數據與法務部調查局之秤重數據，亦非一致，且同係法務部
    調查局秤重結果重於地方警察機關秤重結果，見偵字第9133
    號卷(一)第7、39、173頁、卷(二)第228頁），尚不足為異。本
    院認類如刑事警察局、法務部調查局之相關鑑定單位，既係
    以鑑定為其主要業務，與一般地方警員著重在犯罪人之查緝
    不同，且前者屬中央鑑定機關，其秤重儀器自應較地方派出
    所之儀器為精密，此從刑事警察局秤重本件14包甲基安非他
    命，其數據達小數點後二位數，而地方警察機關之秤重，僅
    有整數，亦可窺見，自以刑事警察局及法務部調查局鑑定單
    位所為之秤重較為可採。(2)上述刑事警察局之鑑定，固係擇
    扣案之14包甲基安非他命之其中1包為鑑定，惟其鑑定書已
    載明：「經檢視均為白色晶體，外觀型態均相似」，此係專
    業鑑定人員從扣案14包結晶外觀，即足以判斷該14包物品均
    屬同一類物品，爰擇其中1包為實際鑑定，此為專業鑑定人
    員之專業判斷，且係為節省鑑定資源，以免對外觀已可明顯
    判斷係同類物品之物，一再為重複無益之鑑定。況依被告查
    獲時之毒品危害防制條例，就有關持有毒品有加重其刑之規
    定，係重在淨重，不問純質，此見依當時施行之毒品危害防
    制條例第8條第6項、第11條第4項規定授權訂定之「轉讓持
    有毒品加重其刑之數量標準」規定自明，則專業鑑定人員就
    外觀已明顯可判斷係同類毒品之物，擇其中1包鑑定其成分
    是否含甲基安非他命，並附帶說明純質，要無何缺失可言。
    再者，被告就扣案14包甲基安非他命之真正來源，固前後供
    述不一，但由其供述可知，其始終承認該14包甲基安非他命
    係同時來自同一來源（見偵字第9133號卷(一)第8、53頁、卷
    (二)第288至289頁，原審卷(一)第46、188頁，本院上訴字卷第
    53 頁，本院更(一)緝卷第67至68頁、本院更(二)卷第92頁正面
    ）。既然對扣案之上開14包物品，被告自承係同時來自同一
    來源，並自承皆係甲基安非他命無誤，復經專業之鑑定人員
    從外觀已可明顯判斷該14包之物係同類物品，擇其中1包實
    際鑑定，證實確含甲基安非他命成分無訛，自足認：其餘13
    包之物，縱使在純質方面與經實際鑑定之該包甲基安非他命
    之純質未盡完全相同，但亦同係含甲基安非他命成分之毒品
    ，且彼此成分比率及品質相去不遠。被告辯護人以最高法院
    此次發回理由：「對於其餘13包則未予鑑定，則能否據該鑑
    定結果，認定未經鑑定之其餘13包白色晶體確係純度百分之
    96.8之第二級毒品甲基安非他命」等語，借題發揮，進而謂
    ：因未全部檢驗，其餘13包之內容物是否為甲基安非他命，
    我們爭執云云（見本院卷第92頁正面），要不足取。至於原
    扣案之上開14包甲基安非他命，業經臺灣板橋地方法院檢察
    署檢察官因執行被告另犯之施用毒品案件之判決，發處分命
    令，執行沒收銷燬，並實際執行銷燬而滅失，致本院調取無
    果，有該署100年6月27日板檢玉新94偵9133字第121811號函
    及該署傳真至本院之檢察官扣押（沒收）物品處分命令在卷
    可考（見本院更(二)卷第42至46頁），自無再調取該14包甲基
    安非他命送鑑定之可能，惟此不影響上揭事實之認定，於此
    敘明。
三、按認定犯罪事實所憑之證據，並不以直接證據為限，即綜合
    各種間接證據，本於推理作用，為認定犯罪事實之基礎，如
    無違背一般經驗法則，尚非法所不許。而持有毒品者是否有
    販賣之意圖，因單純持有第一級毒品、第二級毒品罪，與意
    圖販賣而持有第一級毒品、第二級毒品罪，刑度差異甚大，
    自不能期待被告自白自己有販賣之意圖，而持有毒品者，亦
    多同時存有施用毒品之習性，持有者是否有販賣之意圖，或
    純為自己施用，即必須依據其持有毒品之量、持有之態樣等
    各項跡證，斟酌被告本身之供述，依據經驗法則判斷之。經
    查：
    (一)被告就扣案毒品之來源，前後供述歧異，其於警詢、檢察
      官偵查初期，係供稱：是被查獲當日（26日）13時許，綽
      號「阿峰」之友人陳健峰帶內裝扣案毒品之手提包到我租
      屋處，問我要不要買，我說不要買，陳健峰下樓吃東西，
      手提包放在椅子上，過約10分鐘，警察就來了云云（見偵
      字9133號卷(一)第8、53、55、86頁）。惟經檢察官傳訊證
      人陳健峰到庭作證，證人陳健峰於94年6月14日偵查庭訊
      結證稱：（94年5月26日13時許）沒有去被告的住處，被
      告被抓後5、6天，他有叫他的小弟「蛋塔」來跟我說要我
      幫他扛這一條毒品罪，付我30萬元，後來我把資料給律師
      後，我想想不行，跟被告小弟說，他小弟說來不及了，資
      料已報出去了，我當時沒有工作，經濟情況不好，如果我
      有錢我不會替他扛本案等語（見偵字第9133號卷(一)第125
      至126頁）；檢察官於同日庭訊時令被告與證人陳健峰對
      質，被告固稱：沒有叫「蛋塔」即林承諺去跟陳健峰說要
      陳健峰扛本案，陳健峰被查獲當天有來我家，只是聊天，
      陳健峰有帶手提袋來，不知手提袋中放何物，扣案毒品是
      陳健峰帶來，陳健峰帶來時有跟我說云云（見偵字第9133
      號卷(一)第129至130頁），惟因陳健峰仍堅詞否認扣案毒品
      係其本人帶去被告住租處，稱：94年5月26日13時許，其
      本人在家等語（見偵字第9133號卷(一)第130頁）；綽號「
      蛋塔」之林承諺亦確有於被告羈押時期（94年5月27日起
      羈押）之94年6月2日、同年月6日、同年月10日密集至臺
      北看守所與被告會客，有臺灣臺北看守所94年6月24日北
      所戒字第0940800143號函檢送之接見明細表1份在卷可證
      （見偵字第9133號卷(一)第143至144頁）；證人林澄諺於偵
      查中復結證否認其於94年5月26日被告被查獲當日，有在
      被告住處見過陳健峰（見偵字第9133號卷(一)第160至161頁
      ），被告爰於94年9月24日檢察官偵訊時改口稱：扣案之
      海洛因、甲基安非他命是被抓前一日（25日）20、21 時
      許，跟友人「阿鋒」一起買的，20幾萬元，「阿鋒」不是
      陳健鋒等語（見偵字第9133號卷(二)第288至289頁）。又被
      告於本案被起訴後之94年4月17日準備期日供稱：扣案毒
      品共花我20幾萬元，我是在被查獲前一天晚上8點多，向
      綽號「阿豐」的人，在我住處買的云云（見原審卷(一)第46
      頁）；後於原審94年12月14日準備期日及95年3月16日審
      判期日又改稱：扣案毒品是我於被查獲前一日20時許，在
      我住處，向「阿豐」以44萬元購買，因「阿豐」要向我借
      錢，他之前就已經欠我15萬元，他錢沒有還我，我就不可
      能再借他，他一直拜託我，我說錢沒有還，如何再借妳，
      他說就將這些東西賣給我，扣掉之前的15萬元，我就拿29
      萬元給他，總共44萬元云云（見原審卷(一)第155、188頁）
      ；被告嗣於本院歷次審理之供述，即以其於原審所為最後
      版本之供述為藍本（見本院上訴字卷第53頁正面、77 頁
      正面，本院上更(一)緝字卷第67頁背面至68頁正面，本院上
      更(二)卷第65頁正面）。由被告於偵查後期及於法院審判時
      未再敢牽扯陳建鋒，改供稱：扣案毒品係被查獲前一日即
      取得云云之情，已見證人陳健鋒所述：被告有透過友人欲
      以30萬元之代價要陳健峰頂替本案等情，實非無稽。證人
      即與被告同時被查獲之李大均於偵查中所為：被查獲當天
      ，有一叫「阿峰」之人帶手提包至被告住處云云（見偵字
      第9133號卷(一)第152頁），顯係為配合被告於偵查初期供
      述所為之證述，自不足採。復由被告有找人頂替本案之嫌
      ，已證被告當時即深知販賣或意圖販賣而持有海洛因或甲
      基安非他命，皆屬重罪，急於脫罪。復觀以：(1)被告於自
      承扣案之海洛因、甲基安非他命是其本人取得持有之事實
      後，從自稱：20餘萬元一起購買或購買云云，到供稱：「
      阿豐」有欠其15萬元，其再加29萬元云云，不僅前後變異
      供詞，將所稱之取得價格加碼，從20幾萬元之不確定金額
      ，到44萬元之確定金額，顯示離案發時間愈遠，其記憶反
      而愈清楚之反常現象，更以無從查證之「阿豐」之人有欠
      其15萬元債務之說為辯，卻始終無法說出曾向其借15萬元
      鉅款之「阿豐」之姓名乃至於聯絡方法，皆有悖於常情。
      (2)被告既係一次取得扣案之大量海洛因、甲基安非他命，
      若依其所言，係「阿豐」之人售賣予其本人，則「阿豐」
      僅須將扣案之海洛因、甲基安非他命各裝為一整包即可交
      付，又焉有如此大費周章，先將大量之海洛因、甲基安非
      他命各先分裝為24包、14包（見偵字第9133號卷(一)第30頁
      之照片），再交付予被告之理。益證：被告於本案所稱：
      其係以上述價格向「阿豐」取得扣案毒品，其取得時該等
      毒品已分裝為24包、14包，不是其取得後始分裝云云，應
      係刻意隱瞞事實真相所設之詞，難以憑信。
    (二)被告雖辯稱：其一次取得大量毒品，係供為自己施用，不
      是用來販賣云云。惟依被告於本院更一審所述：「我施用
      毒品的種類是海洛因、甲基安非他命毒品，平常想到就施
      用，有時一小時就施用二、三次，我的方式是放在香煙裡
      面，我說的一次就是把海洛因粉末放在香煙裡面一次抽完
      ，想到就會用，常常一天就是施用一、二十次，因為一天
      大概就是1包煙的量，1包煙就是20支香煙，所以我一天大
      概會施用海洛因二十次，這是常常有的事情，我當時用毒
      品的習慣是施用完海洛因的香煙後，會再把甲基安非他命
      用燒烤的方式施用安非他命，安非他命應該是吸了更多次
      ，因為甲基安非他命會提神，每天吸更多次……（你從事
      何業？）我在公司上班跑外務．．．（你要上班跑外務，
      如何一天可以施用二十次的海洛因及二十次以上的安非他
      命？）上班8小時沒有吸的那麼頻繁，下班後我就會想到
      就一直施用……（1萬8的海洛因可以用幾天？）不一定，
      有時候一、二天就沒有了……我施用一次大約就是0.4公
      克的海洛因，每天施用的次數很多」云云（見本院更(一)緝
      卷第79頁正面、背面、80頁正面、117頁正面）。惟此與
      被告於偵查中自承扣案毒品係其本人持有之事實後，供稱
      ：我吸海洛因及甲基安非他命，放在一起用，一天很多次
      ，最後一次是被抓到前一、二天云云（見偵字第9133 號
      卷第288頁正面），未盡一致。且若如被告所述，其係94
      年5月26日被查獲前一日20時許至21時許取得扣案毒品，
      以其於原審所稱之如此大之施用量，則其於本案被查獲前
      之最後一次施用毒品時間怎會是被查獲前一、二天？已見
      被告有不斷誇大自己施用量之傾向。況依被告所述，其當
      時有正當工作，每日工作約8小時，殊難想像其有時間及
      體力每日不斷施用毒品海洛因、甲基安非他命近二十次，
      是被告所自述之施用毒品情節，殊違反常情，自不足採。
    (三)又依法務部調查局93年11月17日調科壹字第09362396570
      號函示：「經查相關文獻—Clarke's Isolation and
      Identification of Drugs，Second Edition乙書記載海
      洛因一般劑量為5至10毫克（最小致死量約200毫克），用
      法為每4小時一劑次（每日6劑次）。依據該書所載最高劑
      量10毫克／劑次計算，一般人每日最高海洛因毒品用量約
      60毫克。」、「同書亦記載……甲基安非他命藥用劑量為
      每日2.5至25毫克，最小致死量約為1克。」並說明：「吸
      毒者已間間斷斷施用海洛因或者安非他命類毒品長達一、
      二年之久而導致成癮，則因吸毒成癮者之身體可能已產生
      耐藥性，實際每日所施用藥量之變異幅度有可能遠大於一
      般藥用劑量」，而建議法院可參考案情對以上數據作某種
      程度之彈性評估處理，有該局函文1份在卷足稽（見本院
      更(一)緝卷第111至112頁）。據此計算，每人每月施用海洛
      因之最高量應約為1800毫克（60×30＝1800），又1公克
      為1000毫克，此為眾所周知之事實，是一般有毒癮之人每
      月至多僅能施用1.8公克之海洛因；而被告本次被查獲海
      洛因數量之純質淨重為62.24公克，依此推論，被告該次
      所購之海洛因，以其每日都有施用達6次計算，即文獻報
      導之人體最大極限施用量，被告該次所購海洛因數量，依
      一般人施用最高量計算，約可供施用近三年期間（62.24
      ÷1.8＝34.57）；又以每人每個月施用毒品甲基安非他命
      之最高量應約為750毫克（25×30＝750），故正常人每個
      月最多僅能施用0.75公克之甲基安非他命計算，縱使扣案
      之甲基安非他命之純質未必皆為96.8%，惟因來源相同，
      其彼此純質亦相去不遠，業見前述，若以扣案之甲基安非
      他命總淨重為437.56公克觀之，亦屬異於尋常之大量，顯
      非短時間內可施用耗盡者。縱然依上開調查局函文意旨，
      法院可斟酌被告施用毒品成癮之情形而就所述文獻之單日
      最高施用量為彈性調整，惟被告本案持有之海洛因、甲基
      安非他命，數量甚為龐大，即使彈性處理其個人最高施用
      量，再對照文獻所指之最小致死量，扣案之海洛因、甲基
      安非他命皆可供被告各施用至少一至二年以上，與一般常
      見之施用毒品者均係以少量、低純度購入可供自己施用一
      次至數次之情節迥異。再衡以若長期在自己住處持有大量
      毒品，不僅要冒為警查獲之風險，更有因長期儲存，受天
      候變化影響，致毒品受潮或包裝受損、乃至於失竊之疑慮
      ，則單純施用海洛因者，應無一次持有如此顯逾自己正常
      施用量甚多之大量海洛因或甲基安非他命之理。被告單次
      持有如此大量且各已分裝完成之海洛因、甲基安非他命，
      顯非僅為自己施用之目的而持有，至為灼然。
    (四)被告持有本案數量龐大之海洛因、甲基安非他命，要非僅
      供自己施用之目的而持有，業見前述，被告於本院第一次
      審理時之準備程序，曾辯稱：之前有朋友提供毒品給我，
      我想要回饋一下，另外我想說如果朋友需要毒品的話，我
      就用成本價出售云云，惟經本院法官訊以：「你預定多少
      成本賣出毒品」時，稱：「我有這個想法，但我還沒有算
      出要以多少成本賣出」云云（見本院上訴字卷第67頁正面
      ），被告固以成本價置辯，但其自己亦未算出成本價為何
      ，則所謂成本價，亦係被告單方面之說詞，但由被告此一
      供述已可證：其有將其持有之大量海洛因、甲基安非他命
      ，以收取對價之方式出售，於短期內儘速清理之想法。查
      ：海洛因、甲基安非他命等毒品，本無一定之公定價格，
      是各次交易之價格，當亦各有差異，或隨供需雙方之資力
      、關係之深淺、需求之數量、欲販賣者可能因對於資金之
      需求程度，以及政府查緝之態度，進而為各種不同之風險
      評估，而為機動性之調整，是其價格標準，自非一成不變
      ，且有販賣想法者所預想之謀取利潤方式，從「價差」或
      「量差」或「純度」著眼，皆有可能，縱使對外宣稱：係
      成本價云云，亦僅係口惠之詞而已，自難以被告自稱之欲
      以成本價出售，而認其無販賣之意圖。況依一般民眾之普
      遍認知，毒品價格非低、取得不易，而大量毒品之持有，
      向為政府查禁森嚴且重罰不寬貸，衡諸常情，倘非欲從中
      取利，殊無必要甘冒持有大量毒品遭查獲、重罰之極大風
      險，無端在自己住處貯存、留有大量毒品之理，而平添為
      警查獲之可能性。被告既為智識正常之成年人，且有施用
      毒品之經驗，其對於海洛因、甲基安非他命為檢警機關嚴
      予取締之毒品，當知之甚稔，卻仍涉險單次持有淨重近10
      0公克之海洛因及400多公克之甲基安非他命，倘非欲從中
      貪圖利潤，豈有甘冒重典且無視海洛因粉末、甲基安非他
      命結晶體均不耐久藏之特性，持有與其施用量顯不成比例
      之如此大量海洛因、甲基安非他命，而須承擔為警查獲、
      身陷囹圄，或毒品變質、受損、失竊之風險之理。據此，
      被告顯非如其所述：係為「請客」或「原價轉讓」之目的
      而持有，被告所稱之以成本價出售云云，顯係知相關法院
      實務見解所為之避重就輕之詞，要無足採，其所稱之「出
      售」，顯係有營利目的之販賣行為，至為明甚。
    (五)綜上，根據被告持有海洛因、甲基安非他命之量，係異於
      尋常之大量，該等海洛因、甲基安非他命於被查獲，皆已
      各分裝為24包及14包，處於隨時可分批販售之狀態，再參
      以被告曾供稱：其有售出之想法云云等上揭事證，本院認
      已有相當之證據，足以表徵其本案持有行為，在主觀上有
      販賣意圖，本案被告持有扣案之海洛因、甲基安非他命，
      係基於販賣營利之意圖，應堪認定，此並不因被告本身另
      有施用行為而有異。另被告當時資力如何，與本案事實之
      認定無關連性（因本院並未認定被告有販入行為），無庸
      另行贅論，於此敘明。
四、綜上所述，本件事證明確，被告所辯，要屬事後卸責之詞，
    均不足採，其意圖販賣而持有海洛因、甲基安非他命之事實
    ，洵堪認定。
參、論罪：
一、本案被告行為後，刑法94年2月2日經修正公布，95年7月1日
    施行（下以此日為準，稱：「修正前」、「修正後」），修
    正後刑法第2條第1項之規定，係規範行為後法律變更所生新
    舊法律比較適用之準據法，於修正刑法施行後，應適用修正
    後刑法第2條第1項之規定，為「從舊從輕」之比較。另於比
    較時應就罪刑有關之共犯、未遂犯、想像競合犯、牽連犯、
    連續犯、結合犯，以及累犯加重、自首減輕暨其他法定加減
    原因（如身分加減）與加減比例等一切情形，本於統一性及
    整體性原則，綜其全部罪刑之結果而為比較。查：
    (一)刑法第47條第1項累犯之規定業經修正，修正前規定，係
      受有期徒刑執行完畢5年內再犯有期徒刑以上之罪者，均
      成立累犯，修正後規定，則僅限於受有期徒刑執行完畢5
      年內故意再犯有期徒刑以上之罪者，始成立累犯。因被告
      於本案係屬故意犯罪，不論適用修正前或修正後之規定，
      均構成累犯，修正後之法律未較有利於被告。
    (二)毒品危害防制條例第5條第1項、第2項之罪，有罰金刑，
      其法定最高度原各為新臺幣700萬元與500萬元，最低度則
      未特別規定，依修正前刑法第33條第5款規定：「罰金：
      （銀元）1元以上。」修正後刑法第33條第5款則規定：「
      罰金：新臺幣1000 元以上，以百元計算之。」經比較新
      舊法之規定，修正後刑法第33條第5款所定罰金之最低數
      額，較之修正前提高，就罰金刑部分，自以修正前刑法第
      33條第5款規定有利於被告。
    (三)經綜合比較適用結果，修正前刑法較有利於被告。
    (四)另被告行為後，毒品危害防制條例固於92年7月9日修正公
      布全文36條，並自公布後6個月即93年1月9日施行，惟修
      正前後之該條例第5條第1項、第2項並未更動，尚不生比
      較新舊法之問題，於此敘明。
二、核被告所為，係犯毒品危害防制條例第5條第1項之意圖販賣
    而持有第一級毒品罪及同條例第5條第2項之意圖販賣而持有
    第二級毒品罪。被告持有之低度行為，均為被告意圖販賣而
    持有之高度行為所吸收，不另論罪。被告以一個意圖販賣而
    持有之行為觸犯上開二罪名，為想像競合犯，依刑法第55條
    想像競合犯之規定，從一重之意圖販賣而持有第一級毒品罪
    處斷（刑法第55條想像競合犯之修正，僅屬法理明文化之結
    果，非屬法律變更，不生比較適用之問題）。又起訴書原起
    訴意旨係指被告「意圖販賣毒品牟利，……購得而持有」上
    開海洛因24包、甲基安非他命14包之行為，係涉犯毒品危害
    防制條例第5條第1項之意圖販賣而持有第一級毒品罪及同條
    例第5條第2項之意圖販賣而持有第二級毒品罪，嗣經原審蒞
    庭檢察官更正為係涉犯修正前毒品危害防制條例第4條第1項
    之販賣第一級毒品罪嫌及同條例第4條第2項販賣第二級毒品
    罪嫌（見原審卷第111頁）。惟依起訴事實已載明：「意圖
    販賣毒品牟利，……購得而『持有』」等語，檢察官顯對被
    告意圖販賣而持有第一級毒品及意圖販賣而持有第二級毒品
    之犯罪事實，亦一併起訴，僅係因原審蒞庭檢察官認被告就
    扣案之海洛因24包、甲基安非他命14包，另涉犯販賣罪，且
    與被告之意圖販賣而持有第一、二級毒品行為，為實質上一
    罪關係，後者因屬低度行為，應為高度之販賣行為所吸收，
    故未再引用意圖販賣而持有罪之法條，是本院自得就業經起
    訴之被告意圖販賣而持有第一級毒品及第二級毒品之犯罪事
    實，予以審理，且此屬犯罪事實之一部減縮，自不生變更起
    訴法條之問題。
三、被告有事實欄一所示之有期徒刑執行完畢之情形，有本院被
    告前案紀錄表1份在卷可稽，其於有期徒刑完畢後，於5年內
    再故意犯本件有期徒刑以上之本罪，構成累犯，依修正前刑
    法第47條第1項之規定，加重其意圖販賣而持有第一級毒品
    罪法定刑之有期徒刑及罰金刑部分（無期徒刑部分，依法不
    得加重）。
肆、撤銷改判之理由及量刑：
一、原審對被告上揭持有毒品行為，認被告僅係基於施用而購入
    海洛因、甲基安非他命，而以被告同時施用海洛因及甲基安
    非他命之犯行，業經本院95年度上訴字第201號判決，從一
    重論處被告施用第一級毒品罪，量處被告有期徒刑7月，惟
    被告持有海洛因之低度行為，應為施用海洛因之高度行為所
    吸收，為實質上一罪，自不得就被告本件持有海洛因部分再
    行審究，並認被告僅係基於意圖轉讓甲基安非他命而持有，
    然毒品危害防制條例並未就意圖轉讓而持有毒品定有處罰，
    因而僅論處被告持有第二級毒品數量達行政院公布施行「轉
    讓持有毒品加重其刑之數量標準」所訂之一定數量罪，其論
    斷實有未洽。被告上訴意旨指摘原審判處罪刑過重，並主張
    ：其持有第二級毒品罪應為施用行為所吸收，應受免訴判決
    云云，暨檢察官上訴意旨認被告係基於販賣而販入上開毒品
    ，並已販賣8千元之毒品海洛因8錢予林昭伶，固均無理由，
    惟檢察官上訴意旨指被告之持有行為係基於販賣之意圖部分
    （見檢察官上訴書第2頁第12至13行），則屬有理由。原判
    決既有可議之處，自應由本院予以撤銷改判，爰審酌被告之
    素行，本件持有海洛因、甲基安非他命之量大，其動機應為
    圖利，犯罪所生之危害，及事後否認有販賣意圖之態度等一
    切情狀，量處被告有期徒刑11年，以資懲戒。
二、原扣案之毒品海洛因24包（合計淨重91.42公克，純度68.08
    %，純質淨重62.24公克，包裝重6.76公克）及甲基安非他命
    14包（合計淨重437.56公克，嗣因鑑定取其中0.13公克鑑定
    用罄，驗餘淨重437.43公克、包裝重12.82公克），其中毒
    品本體部分本應適用毒品危害防制條例第18條第1項前段規
    定，宣告沒收銷燬之，包裝袋部分，應適用同條例第19條第
    1項規定，宣告沒收，惟因該等24包海洛因、14包甲基安非
    他命毒品（含包裝），業因被告另犯之施用毒品案件判決（
    本院95年度上訴字第201號）確定，該判決將上揭海洛因24
    包、甲基安非他命14包宣告沒收銷燬（包裝袋沒收），且在
    檢察官發處分命令後，實際上業經臺灣板橋地方法院檢察署
    及法部調查局先後執行銷燬在案，有臺灣板橋地方法院檢察
    署100年6月27日板檢玉新94偵9133字第121811號函及該署傳
    真至本院之檢察官扣押（沒收）物品處分命令及法務部調查
    局銷燬該等毒品海洛因之電腦登記資料各1份附卷可稽（附
    於本院卷）。足見該等扣案毒品及包裝袋均已滅失而不存在
    ，自無從再為沒收銷燬及沒收之宣告，於此敘明。
伍、不另為無罪諭知部分
一、公訴意旨另以：(一)被告係意圖販賣毒品牟利，於不詳時地，
    以不詳價格，販入扣案之海洛因24包、甲基安非他命14包，
    因認被告此部分行為，係涉犯修正前毒品危害防制條例第4
    條第1項之販賣第一級毒品罪及同條例第4條第2項之販賣第
    二級毒品罪嫌等語。(二)被告於94年3、4月間，在新北市三重
    區○○○路313號4樓林昭伶租屋處，以8千元之代價，販售
    約半錢重之洛因予林昭伶，因認被告此部分所為，係涉犯修
    正前毒品危害防制條例第4條第1項之販賣第一級毒品罪嫌等
    語。
二、按被告犯罪事實應依證據認定之，無證據不得認定犯罪事實
    ，刑事訴訟法第154 條第2 項定有明文。又檢察官就被告犯
    罪事實，應負舉證責任，並指出證明之方法，同法第161 條
    第1 項亦有明文規定。因此，檢察官對於起訴之犯罪事實，
    應負提出證據及說服之實質舉證責任。次按刑事訴訟法上所
    謂認定犯罪事實之證據，係指足以證明被告確有犯罪行為之
    積極證據而言，該項證據必須適合於被告犯罪事實之認定，
    始得採為斷罪之資料（最高法院69年臺上字第4913號判例意
    旨參照）。而認定不利於被告之事實，須依積極證據，苟積
    極證據不足為不利於被告事實之認定時，即應為有利於被告
    之認定，更不必有何有利之證據；且被告之抗辯或反證縱屬
    虛偽，仍不能以此資為積極證據應予採信之理由（最高法院
    30年上字第482號判例、同年上字第816號判例意旨參照）。
    又認定犯罪事實所憑之證據，無論係直接證據或間接證據，
    其為訴訟上之證明，須於通常一般之人均不致有所懷疑，而
    得確信其為真實之程度者，始得據為有罪之認定，倘其證明
    尚未達到此一程度，而有合理之懷疑存在，本諸無罪推定原
    則，自應為被告無罪之諭知（最高法院76年臺上字第4986號
    判例意旨、92年度臺上字第2570號判決意旨參照）。
三、檢察官認被告涉犯上揭起訴意旨(一)所示犯行，係以被告於偵
    查後期所為購入扣案之海洛因24包、甲基安非他命14包之供
    述，為其論據；認被告涉犯上揭起訴意旨(二)所示犯行，係以
    證人林昭伶、蔡志偉之證述為主要論據。訊據被告否認其取
    得扣案之海洛因、甲基安非他命，有意圖之營利，業見前述
    ，對上揭起訴意旨(二)部分，被告辯稱：不認識林昭伶，從來
    沒有跟任何人去過林昭伶住處，也沒有販賣過海洛因給林昭
    伶等語。
四、起訴意旨(一)部分：
    (一)按刑事訴訟法第156條第2項規定：「被告或共犯之自白，
      不得作為有罪判決之唯一證據，仍應調查其他必要之證據
      ，以察其是否與事實相符」；其立法目的乃欲以補強證據
      擔保自白之真實性；亦即以補強證據之存在，藉之限制自
      白在證據上之價值。而所謂補強證據，則指除該自白本身
      外，其他足資以證明自白之犯罪事實確具有相當程度真實
      性之證據而言。雖其所補強者，非以事實之全部為必要，
      但亦須因補強證據與自白之相互利用，而足使犯罪事實獲
      得確信者，始足當之。若無法證明被告自白係與事實相符
      ，其自白根本即失其證據之證明力，不得採為判斷事實之
      根據。
    (二)查：就扣案之海洛因24包、甲基安非他命14包，被告固曾
      為：係其向綽號「陳豐」之人以抵債及交現金之方式購入
      之供述，但其對於扣案之海洛因24包、甲基安非他命14包
      之真正來源，前後供述不一，難以憑信，業見前述，且此
      部分，除被告歧異之供述外，並無任何能證明被告係向他
      人販入扣案之海洛因24包、甲基安非他命14包之通訊監察
      譯文或其他明確之補強證據可資佐證。況海洛因、甲基安
      非他命之取得，其途徑甚多，或為製造，或為輸入，或為
      寄藏保管、或以其他非法方法取得等等，不一而足，原非
      可為「販入」之單一推論，因是被告有如何之販入行為應
      予明確之認定，尤須依證據予以證明（最高法院80年度臺
      上字第6030號判決意旨參照）。檢察官既未舉出任何具體
      證據足證被告確有「販入」之行為，即不能排除其以其他
      方法取得扣案海洛因、甲基安非他命之可能性，更何況，
      檢察官起訴意旨對其指被告販入甲基安非他命之價格、地
      點等亦均未能為明確之說明，檢察官上訴書亦載稱：「被
      告自不詳管道取得」等語（見該上訴書第2頁第11行），
      自尚難認被告確有販入之行為。雖然如此，因扣案之大量
      海洛因、甲基安非他命之持有者確係被告，業見前述，其
      又未肯據實供出可資查證屬實之取得來源為何，是其對扣
      案之海洛因、甲基安非他命之取得方式不明，尚不影響本
      院前揭意圖販賣而持有事實之認定，於此敘明。
    (三)綜上，檢察官所舉證據及本院依據卷內資料調查證據之結
      果，尚不足以證明被告確有於公訴意旨所指之販入海洛因
      、甲基安非他命之行為，尚難僅憑被告單方面且有瑕疵之
      供述，為事實之認定。此外，復查無適合且可信之證據足
      資證明被告有此部分犯罪，被告被訴意圖營利販入第一級
      毒品及販入第二級毒品之販賣犯罪，應屬不能證明，本應
      為無罪判決之諭知，惟因公訴意旨顯認被告此部分意圖營
      利而販入之販賣第一級毒品及販賣第二級毒品之販賣罪嫌
      ，係與本院前揭論罪之意圖販賣而持有第一級毒品罪及意
      圖販賣而持有第二級毒品罪，有實質上一罪關係，業見前
      述，自不另為無罪判決之諭知。
五、起訴意旨(二)部分：
    (一)證人林昭伶於94年4月13日19時30分許在新北市三重區○
      ○○路313號4樓427室因涉嫌毒品，經警持搜索票搜索林
      昭伶上開住處，經林昭伶電告蔡志偉之友人潘邱芷到場，
      於潘邱芷身上扣得蔡志偉所有之海洛因1小包（淨重3.29
      公克、空包裝重0.57公克），潘邱芷再帶同警方於同日21
      時許，在同市區○○路73巷3號11樓查獲蔡志偉，有林昭
      伶、潘邱芷、蔡志偉等人之警詢筆錄在卷可按（均見94年
      度偵字第6347號卷＜下簡稱：偵字第6347號卷＞第20頁背
      面以下）。而林昭伶於94年4月14日第一次警詢中係供稱
      ：其係向蔡志偉、童建雄、盧志男等三人購買毒品等語，
      並在警方所提出被告之檔案照片指認為販毒男子（見偵字
      第6347號卷第38頁、39頁背面）；嗣於94年5月19日偵查
      庭訊中仍指稱：有向「盧志男」購買海洛因等語（見偵字
      第6347號卷第59頁背面）。但證人林昭伶於94年6月8日偵
      查庭訊時改稱：沒有向盧志男買毒品，是透過蔡志偉帶盧
      志男去我家，他們直接講一講，就拿給我了，我出8千元
      ，……（誰把毒品拿出來？）好幾個人，不知道，蔡志偉
      跟盧志男說什麼我也不知道，蔡志偉有說盧志男是藥頭，
      是過年後今年3、4月間的事，在場者我只認識蔡志偉，其
      他不認識等語（見偵字第9133號(一)第107至108頁）；於同
      日庭訊時，檢察官復命被告與其他4名男子列隊供證人林
      昭伶指認，林昭伶卻無法明確指認其所指之「盧志男」為
      在場之何人，並承稱：「我沒有印象，檢察官問我跟盧志
      男拿毒品？我說我不認識，只記得他高高的，都不太像，
      只看到一次，當時盧志男的頭髮長一點」等語（見偵字第
      9133號偵卷(一)第111、112頁）。證人林昭伶另於94年6月3
      0日偵查庭訊時證稱：我是在今年1、2月間向蔡志偉購買
      海洛因的，每次都是半錢8千元，交易地點都在我的住處
      等語（見偵字第6347號卷第76頁背面）；於原審95年1月2
      0日期日，復結證稱：是透過蔡志偉買毒品，蔡志偉帶「
      盧志男」來我家，我不認識「盧志男」，不確定庭上的被
      告是否為當日之「盧志男」，警詢時是警察把筆錄打好，
      把「盧志男」的口卡1份提供給我看，真的認不出來「盧
      志男」，只見面二次，都很急，不是說有聊天，確定不認
      識在庭的被告等語（見原審卷(一)第146至149頁）。綜觀證
      人林昭伶偵審中之證述，其對是否曾向被告以8千元購買
      半錢重海洛因之情，前後證述不一，且於偵審中無法明確
      指認被告，則證人林昭伶之證言，顯有瑕疵。又林昭伶既
      係透過蔡志偉向其所稱之男子購買毒品，其與該實際販毒
      男子並不認識，而依常情，販毒者應不會輕易以真實姓名
      與不熟悉之人交往互動，是林昭伶當不會於第一次見面時
      即知悉販毒者之真實姓名為「盧志男」，惟依卷附之林昭
      伶94年4月14日第一次警詢筆錄，其於警詢中竟能明確指
      出販毒男子「盧志男」之真實姓名，且警方當時亦確係僅
      提供1份「盧志男」之口卡供林昭伶指認，則證人林昭伶
      於警詢中所稱：係向「盧志男」購買毒品等語，及其後於
      偵查所供稱：「盧志男」係蔡志偉帶來之販毒男子等節，
      不能排除係受警察提示特定人口卡供其指認以致誤導之可
      能性，是證人林昭伶所為證言之憑信性，顯屬有疑，自難
      憑為不利於被告認定之證據。
    (二)證人蔡志偉於94年4月14日第一次警詢供稱：我是向綽號
      「毛毛」男子購買毒品海洛因、甲基安非他命，每次都拿
      1萬元，「毛毛」真實姓名年籍不知道等語（見偵字第63
      47號卷第21頁背面）；於94年5月26日偵查庭訊時供稱：
      海洛因、甲基安非他命的來源是向綽號「毛毛」之人購買
      等語（見偵字第6347號卷第68頁背面、69頁正面）；於94
      年9月20日偵查庭訊時供稱：那天去林昭伶家，不只我跟
      「盧志男」，還有「盧志男」的朋友，林昭伶之前的男朋
      友本來就認識我跟「盧志男」，只是不熟，是林昭伶跟「
      盧志男」買毒品，他們原本就認識等語（見偵字第9133號
      卷(一)第283、284頁）；於原審95年1月20日期日則證稱：
      被告綽號不是「毛毛」，沒有向被告買過毒品，認識被告
      ，只知道他叫「阿男」，我以為偵訊中檢察官說的「盧志
      男」就是「毛毛」，後來調人才知不同人，偵查中說的都
      一樣，只不過我當時以為「盧志男」是「毛毛」，我本來
      不知道被告的全名，沒有介紹被告給林昭伶認識，我是帶
      「毛毛」去找林昭伶，「毛毛」名子不知道，住新莊，是
      偵訊中檢察官問我「盧志男」的事，我以為「盧志男」是
      「毛毛」等語（見原審卷第140至143頁）。是依照證人蔡
      志偉之歷次供證，並無法確切認定其帶同至林昭伶住處販
      毒之男子「毛毛」即為本案被告。另被告在羈押中固曾於
      94年8月8日在監所與其選任辯護人討論案情時，稱：女孩
      子（應指林昭伶）那邊就說是蔡志偉，其他就說是自己要
      吃云云（見偵字第9133號卷第260頁），但被告於此項對
      話中並未自述有販賣毒品予林昭伶之情，自不能憑此作為
      不利於被告認定之證據。
    (三)綜上所述，檢察官所舉證據及本院依據卷內資料調查證據
      之結果，尚不足以證明被告確有公訴意旨所指之此部分販
      賣海洛因予林昭伶之行為，尚難憑證人林昭伶、蔡志偉顯
      有瑕疵之證述，為事實之認定。此外，復查無適合且可信
      之證據足資證明被告有此部分犯罪，其此部分犯罪，應屬
      不能證明，本應為無罪判決之諭知，惟因公訴意旨係認被
      告此部分犯嫌與本院前揭論罪科刑部分，有牽連犯之裁判
      上一罪關係（見起訴書第3頁二第6行至8行），爰不另為
      無罪判決之諭知。
據上論斷，應依刑事訴訟法第369條第1項前段、第364條、第299
條第1項前段，毒品危害防制條例第5條第1項、第2項，刑法第11
條前段、第2條第1項前段、刑法第55條、修正前刑法第47條第1
項，判決如主文。
本案經檢察官陳昱旗到庭執行職務。
中    華    民    國   100    年    11    月    11    日
                  刑事第七庭    審判長法  官  溫耀源
                                      法  官  朱瑞娟
                                      法  官  王復生
以上正本證明與原本無異。
如不服本判決，應於收受送達後10日內向本院提出上訴書狀，其
未敘述上訴之理由者並得於提起上訴後10日內向本院補提理由書
（均須按他造當事人之人數附繕本）「切勿逕送上級法院」。
                                      書記官  陳靜雅
中    華    民    國   100    年    11    月    24    日
附錄：本案論罪科刑法條全文。
毒品危害防制條例第5條第1項、第2項:
意圖販賣而持有第一級毒品者，處無期徒刑或 10 年以上有期徒
刑，得併科新臺幣 7 百萬元以下罰金。
意圖販賣而持有第二級毒品者，處 5 年以上有期徒刑，得併科
新臺幣 5 百萬元以下罰金。